臺灣新竹地方法院交通事件裁定　　　　　　　　　　九十二年度交聲字第一九二號
　　移 送機 關　交通部公路總局新竹區監理所新竹市監理站
　　受處分人即
　　聲明異議人　甲○○
右聲明異議人因違反道路交通管理處罰條例案件，對於交通部公路總局新竹區監理所
新竹市監理站於中華民國九十二年九月十六日以竹監新五字第裁五一─Ｅ00000
000號違反道路交通管理事件裁決書，聲明異議，本院裁定如左：
    主  文
原處分撤銷。
甲○○不罰。
    理  由
一、原裁決意旨略以：聲明異議人即受處分人甲○○將其所駕駛之車牌號碼ＳＰ—九
    四八七號之自用小客車民國九十一年十二月二日上午十一時前之某時，在新竹市
    ○○路六十一號前彎道處違規停車，以致於九十一年十二月二日十一時十分許，
    騎乘車號ＭＣＮ—四一０號重型機車、附載乘客林詩涵之楊雅筑，於行經該路段
    時，為閃避其所違規停放之上開自小客車而偏左行駛，適與林健川駕駛、未懸掛
    車牌之原號牌為Ｑ九—八四０號貨運砂石車發生擦撞，楊雅筑傷重不治死亡，因
    此為新竹市警察局交通隊警員舉發：「１．在彎道路段停車；２．肇事致人死亡
    。」之竹市警交字第Ｅ00000000號違反道路交通管理事件通知單，且聲
    明異議人未於九十二年五月十日之應到案日期前到站接受裁罰，遂於同年九月十
    六日以聲明異議人違反道路交通管理處罰條例第五十六條第一項第二款及第六十
    一條第一項第四款之規定，裁處罰鍰新臺幣（下同）一千二百元整，並依同條例
    第六十三條第一項記違規點數一點和吊銷駕駛執照，一年內禁考等語。
二、聲明異議意旨略以：聲明異議人即受處分人甲○○確實為該車牌號碼ＳＰ—九四
    八七號自小客車之所有人，平日亦由本人所使用，然被舉發之違規當日，其並未
    將車輛停放於柴橋路六十一號前，其係停放於柴橋路六十七號旁路邊，且於案發
    後亦未去移動車輛，故自認並無違規事實，更不可能因此肇事致人死亡等語。
三、本院認定本件原裁決撤銷，聲明異議人不罰之理由：
（一）經查，按汽車駕駛人在彎道、陡坡、狹路或道路修理地段停車者，處新臺幣六
      百元以上一千二百元以下罰鍰；汽車駕駛人，駕駛汽車有左列情形之一者，吊
      銷其駕駛執照：四違反道路交通安全規則，因而肇事致人死亡者；汽車駕駛人
      ，曾依本條例其他各條規定吊銷駕駛執照者，一年內不得考領駕駛執照，道路
      交通管理處罰條例第五十六第一項第二款、第六十一條第一項第四款及第六十
      七條第三項規定甚明。然法院受理交通事件，準用刑事訴訟法之規定，道路交
      通管理處罰條例第八十九條前段定有明文。而「認定犯罪事實所憑之證據，雖
      不以直接證據為限，間接證據亦包括在內，然而無論直接證據或間接證據，其
      為訴訟上之證明，須於通常一般之人均不致有所懷疑，而得確信其為真實之程
      度者，始得據為有罪之認定，倘其證明尚未達到此一程度，而有合理之懷疑存
      在而無從使事實審法院得有罪之確信時，即應由法院為諭知被告無罪之判決。
      」（最高法院七十六年臺上字第四九八六號判例意旨參照），即法院審理違反
      道路交通管理處罰條例聲明異議案件時，就上開判例亦應有其適用。易言之，
      法院於審理行為人違反道路交通管理處罰條例案件，當踐行完畢調查證據之程
      序後，為事實之認定時，如就原處分機關所認定之行為人違規之事實仍有合理
      之懷疑，而無法百分之百確信行為人確實有該當於道路交通管理處罰條例各該
      處罰條文之構成要件事實時，即應對受處分人為有利之認定。
（二）次查，
  １．本件原處分機關係以告發之新竹市警察局交通隊警員所填製之「舉發違反道路
      交通管理事件通知單」及原舉發單位函覆之：「本院交通隊舉發ＳＰ─九四八
      七號車違規（Ｅ00000000號），車主申訴乙案，經交舉發單位查證，
      其違規事實明確，舉發無訛。」為其處罰之依據，有新竹市警察局竹市警交字
      第Ｅ00000000號違反道路交通管理事件通知單及新竹市警察局九十二
      年五月六日出具之竹市警交字第０九二００二八二八八號函各一份附於本院卷
      第五、九頁可稽。
  ２．經本院傳訊之證人即製作上開違反道路交通管理事件通知單之新竹市警察局交
      通隊警員陳敬楷，其到庭結證稱：「九十一年十二月二日上午十一時十分在柴
      橋路第六十一號前發生了事故，事後由當時到場之三分局警備隊的車禍處理小
      組姬玉石警員把現場圖、筆錄彙整好送到交通隊，由交通隊的交通安全組進行
      審核，交給我之後我就開單，我是依據被害人同學也就是機車後座乘客林詩涵
      的陳述所做出來的決定等語（見本院卷第三五至三七頁、九十二年十一月十八
      日訊問筆錄），並經證人提供當時之現場違規相片四張（見本院卷第四十、四
      一頁照片）。
  ３．證人即機車後座乘客林詩涵，其於被害人楊雅筑之車禍相驗案件中，
      (1)在事發當天下午四時二十分許所製作之警詢筆錄中固曾指稱：「我乘坐由楊
        雅筑駕駛之車號ＭＣＮ—四一０重型機車，於九十二年十二月二日十一時十
        分在新竹市○○路六十一號前時，楊雅筑為閃避路邊違規停放之車號ＳＰ—
        九四八七號自小客車而略向左偏行，不慎與同向直行由林健川所駕駛的車號
        Ｑ九—八四０號自大貨車發生擦撞而楊雅筑傷重不治死亡‧‧‧」等語，然
        於警方提示車號ＳＰ—九四八七號自小客車之相片，詢問其停放位置是否如
        相片所示、該車於肇事後有無移動時，其則回答：「我不確定是否為了閃避
        該車才與車號Ｑ九—八四０號自大貨車發生車禍，如果該車是我們閃避的車
        ，它的位置已經移動。我們閃避之自小客車為福特紅色的車輛，外觀與車號
        ＳＰ—九四八七號自小客車一樣‧‧‧」（見本院卷第十八頁至十九頁詢問
        筆錄）；即證人林詩涵就該部停放於路旁之違規紅色自小客車是否就是聲明
        異議人所駕駛，已有不確定之感。
      (2)經檢察官訊問證人林詩涵，其證稱：「‧‧‧我記得快到車禍地點時，我們
        的前方停一部紅色福特自小客車，我覺得砂石車跟自小客車間的空隙不大，
        我同學應該會停下來，等砂石車過了再走，但我同學仍往左偏，應該是打算
        從他們之間騎過去，我記得三部車並行時，我的左腋下方碰到砂石車右側護
        欄靠近前輪的地方，再來我就不知道發生何事，等我有記憶時，我是坐在倒
        地的機車上、膝蓋很痛，我起來就看到我同學趴在我前面一點的地方‧‧‧
        。我沒有注意到那部紅色自小客車離開現場，（你昨天跟警察說是卷附照片
        中的紅色福特車停在車禍現場？）是我爸爸在中午十二點十分左右到現場以
        後，載我回車禍現場看，發現這部車跟我形容的很像，但我不知道當初看到
        的是否這部車，也不確定位置，我們就告訴警察，警察就去拍照，那時往市
        區方向在雜貨店前就只有停這部車等語。」（見臺灣新竹地方法院檢察署九
        十一年度相字第六三八號相驗卷、九十一年十二月三日於青草湖派出所製作
        之訊問筆錄）。
      即證人林詩涵對於聲明異議人是否就是在發生車禍當時停放於新竹市○○路六
      十一號前彎道處之紅色福特自小客車車主，並無法確定，其證言尚無法為聲明
      異議人不利之憑信。
  ４．再，經檢察官傳訊到場處理警員姬玉石，訊以：你到車禍現場時，有看到卷附
      照片中ＳＰ─九四八七號這部車停在路旁「慢」字標示下（按：即發生事故之
      彎道處）？其答稱：「沒有，是林健川及林詩涵說可能是這部車，但它沒有停
      在那裡，是停在前面一小段路的一家商店前。」等語（見上開相驗卷、九十一
      年十二月三日於新竹市國泰醫院太平間製作之訊問筆錄）。
  ５．經檢察官多日調查後，於九十二年二月二十六日庭訊時問及被害人家屬楊儒鏗
      是否要告ＳＰ─九四八七號紅色自小客車車主甲○○？其答稱：「不要，因為
      我目前找不到任何證據證明他就是當時違規停在車禍現場路邊的車子。」，亦
      有九十二年二月二十六日訊問筆錄一份附於上開相驗卷內，經本院調閱後核閱
      無訛。
    綜上，本件並非證人陳敬楷親眼目擊而當場舉發，其亦未曾至現場處理，而員警
    姬玉石、證人林詩涵等於九十一年十二月二日中午到現場時，該車號ＳＰ—九四
    八七號之自小客車係停放於柴橋路第六十七號旁，並非右揭違規通知單上所記載
    之柴橋路第六十一號邊之違規地點，已據其等於另案時證陳述在卷，另案即被害
    人楊雅筑之車禍相驗案件中，經檢察官多日調查後亦因無從證明聲明異議人就是
    導致車禍發生之違規停車人而未將其簽分偵案予以起訴，業經本院調閱臺灣新竹
    地方法院檢察署九十一年度相字第六三八號相驗卷核閱在卷，異議人亦於本院庭
    訊時一再辯稱其於九十一年十二月一日晚上約十點多即將車子停放於柴橋路六十
    七號旁，其再次移動車輛之時間係隔（二）日下午一時四十分左右，期間都是待
    在家裡等語，是以，上開證據均顯不足證明聲明異議人有上開違規並造成被害人
    死亡之行為，本院尚無法據此即為不利於受處分人之認定。
四、綜上所述，原處分機關不察，遽對受處分人為上開裁決，尚難認為允當，本件異
    議人聲明異議為有理由，原處分應予以撤銷，並另諭知聲明異議人不罰。
五、據上論斷，應依道路交通案件處理辦法第二十條前段，裁定如主文。
中      華      民      國    九十三    年      五      月    三十一    日
                                  臺灣新竹地方法院交通法庭
                                      法  官  遲  中  慧
右正本證明與原本無異。
如不服本裁定，應於裁定送達後五日內向本院提出抗告狀。
                                      書記官  江  靜  玲
中      華      民      國    九十三    年      五      月    三十一    日
